【裁判字號】    95,上訴,461
【裁判日期】    950607
【裁判案由】    違反毒品危害防制條例
【裁判全文】
臺灣高等法院高雄分院刑事判決         95年度上訴字第461號
上  訴  人  臺灣高雄地方法院檢察署檢察官
被      告  甲○○
                    （現另案於台灣高雄監獄執行中）
選任辯護人  林石猛  律師
            蔡坤展  律師
            鄭瑞崙  律師
上列上訴人因被告違反毒品危害防制條例案件，不服臺灣高雄地
方法院94年度訴字第1874號中華民國95年2 月7 日第一審判決（
起訴案號：臺灣高雄地方法院檢察署93年度偵字第16923 號），
提起上訴，本院判決如下：
    主  文
上訴駁回。
    理  由
一、公訴意旨略以：被告甲○○明知甲基安非他命係管制物品，
    不得販賣、持有，竟基於營利之概括犯意，自民國93年年初
    起，即以1 兩（俗稱「1 領」）新台幣（下同）約2 萬2000
    元、1 公斤（俗稱「1 粒」）44萬元至46萬元之價格，連續
    多次向蘇俊豪（另案偵辦中）及其他不詳姓名者販入數量不
    詳之第二級毒品甲基安非他命後，除供己施用外，另以其所
    持用之0000000000號行動電話為聯絡工具，在高雄市前鎮區
    鎮昌5 巷17號等處，對外販賣第二級毒品甲基安非他命予不
    特定人，嗣於93年8 月27日為警在上址搜索查獲改造手槍2
    支、改造45型子彈7 顆、改造90型子彈8 顆（其涉嫌違反槍
    砲彈藥刀械管制條例部分，業經另案提起公訴）、海洛因1
    包（淨重0.22公克，係供己施用）、甲基安非他命3 包（驗
    前毛重4.8 公克，驗後毛重4.7 公克）、甲基安非他命結晶
    半成品半瓶、含甲基安非他命殘渣之夾鏈袋5 個、食鹽水半
    瓶、藥用酒精1/4 瓶、吸食器1 組、酒精燈吸食器2 組、研
    磨機1 組、塑膠容器4 個、玻璃管1 盒、電子磅秤1 台、夾
    鏈袋2 小包、現金9700元等物品，因認被告涉犯毒品危害防
    制條例第4 條第2 項之販賣第二級毒品罪嫌云云。
二、按犯罪事實應依證據認定之，無證據不得認定犯罪事實；不
    能證明被告犯罪者，應諭知無罪之判決，刑事訴訟法第154
    條第2 項、第301 條第1 項分別定有明文；又事實之認定，
    應憑證據，如未能發現相當之證據，或證據不足以證明，自
    不能以推測或擬制之方法，為裁判基礎；且認定犯罪事實所
    憑之證據，雖不以直接證據為限，間接證據亦包括在內，然
    無論直接或間接證據，其為訴訟上之證明，須於通常一般之
    人均不致有所懷疑，而得確信其為真實之程度者，始得為有
    罪之認定，倘其證明尚未達此一程度，而有合理之懷疑存在
    ，即無從為有罪之認定，有最高法院40年台上字第86號、76
    年台上字第4986號判例要旨可資參照。
三、本件公訴人認被告涉犯毒品危害防制條例第4 條第2 項之販
    賣第二級毒品罪嫌，無非係以證人蘇俊豪於偵查中證述：被
    告自93年年初起，即連續向伊購買甲基安非他命後，出售予
    不特定人等語，並有證人蘇俊豪所持有使用，門號為000000
    0000號之手機於93年7 月17日、93年7 月16日、93年7 月18
    日、93年7 月21日、93年7 月22日、93年8 月1 日與被告所
    持有使用，門號為0000000000號手機通話之通訊監察譯文暨
    前開扣案物品等，為其主要論罪依據。
四、訊據被告固不否認曾以其所使用，門號為0000000000號手機
    與蘇俊豪所持門號為0000000000號之手機聯繫，並向蘇俊豪
    表示有人欲購買甲基安非他命，要求蘇俊豪提供樣品以供試
    貨等情，惟堅決否認有何販賣第二級毒品甲基安非他命之情
    事，辯稱：伊有時因沒錢購買甲基安非他命以供施用，始向
    蘇俊豪佯稱有人欲購買毒品，亟需樣本試用，俾自蘇俊豪處
    取得少許免費之甲基安非他命，以供己施用等語。經查：
  (一)證人蘇俊豪於偵查中雖證述：被告向我買再轉售給別人，我
    沒有叫他幫我賣，他都說他要拿給別人，要我先拿一些樣本
    給他，結果他都是拿去賣給別人，他再拿錢給我等語，惟復
    接續證稱：他賣別人多少我不知道、甲○○也不曾告訴我，
    係因為甲○○在電話中都說要拿去給別人試，才知道甲○○
    將毒品拿去給別人試等語（見偵卷第133 頁），可證證人蘇
    俊豪係因被告於電話中說要拿毒品給別人試，才推斷被告有
    在賣毒品，故其於原審審理時證述謂：伊沒有看過被告賣毒
    品給別人，伊於偵訊時謂被告可能在賣，係出於伊之猜測等
    語（見原審卷第87頁），要與偵訊時所述相符，而堪認定屬
    實。綜上，尚難以證人蘇俊豪之推測之詞，遽認被告有販賣
    甲基安非他命予第三人之犯行。再者證人蘇俊豪雖係於檢察
    官當庭播放通訊監察錄音帶後，為前開被告向其購買後再轉
    售他人之陳述，然查檢察官當時係為究明證人蘇俊豪是否有
    經由被告之介紹販賣毒品給他人，而當庭播放錄音帶，則證
    人蘇俊豪於當時欲極力撇清自己沒有販賣毒品甲基安非他命
    給被告以外之人之情況下，所為上揭陳述，但蘇俊豪已於同
    日接續之偵訊中坦承其係依被告於電話中說要拿去給別人試
    而知被告販賣甲基安非他命，但其不知被告賣多少予他人，
    即蘇俊豪並非向被告購買甲基安非他命之人，自難憑證人蘇
    俊豪之上開主觀臆測之證詞，逕為被告有罪之認定。
  (二)證人蘇俊豪於上開陳述中，曾謂：被告都是向伊拿一些樣本
    等語，佐以被告於93年7 月17日18時23分14秒打電話給證人
    蘇俊豪時，謂：那個還有另外一主要試，你要多用一些版仔
    給我等語（見證人蘇俊豪所使用之0000000000號行動電話監
    聽譯文，偵卷第57頁）。可證被告確有以取樣本供他人試用
    為由，向證人蘇俊豪索取甲基安非他命。然被告於原審審理
    時謂：有時我身上沒有錢時，會在電話中向他表示，那是別
    人要試用的，要拿樣品讓人試用，事實上這些樣品也都是我
    自己要施用的等語（見原審卷第44頁），核與證人蘇俊豪於
    原審審理中證稱：毒品（即甲基安非他命）都被被告拿去自
    行施用了，雖被告曾說要帶人過來（買毒品），卻都沒有來
    等情相符（見原審卷第86頁）。復依被告與蘇俊豪於93年7
    月17日凌晨0 點29分許之通話內容，蘇俊豪於被告要求提供
    甲基安非他命供人試用時，蘇俊豪即罵稱：「哭夭，恁爸拿
    要讓你給人看，你給恁爸玩光光（以上均為台語）」等語（
    見偵卷第59頁），及被告之尿液經送檢驗結果，確呈甲基安
    非他命陽性反應，有高雄市立凱旋醫院濫用藥物尿液檢驗報
    告附卷可查（見移送日期93年10月之警卷第30頁）。可證被
    告向證人蘇俊豪索取之甲基安非他命係供伊自己施用，並沒
    有拿給別人，從而，亦難以被告有向證人蘇俊豪索取樣品，
    即謂被告有將自證人蘇俊豪處取得之甲基安非他命轉賣給他
    人營利。
  (三)證人蘇俊豪固於偵查中另證稱：被告有時候1 個月向伊拿1
    次甲基安非他命，有時候則係1 個星期拿1 次，數量則有時
    為半公斤，有時為1 公斤，有時為500 公克，當時甲基安非
    他命1 兩的價錢為2 萬2 千元，1 公斤之價錢則在44萬至46
    萬元之間，半公斤的價錢則在22萬至23萬元之間云云（見偵
    卷第133 頁），惟其於原審審理中則證稱：被告每次均向伊
    詢問（甲基安非他命）1 公斤或半公斤的價格是多少，但伊
    每次交予被告之（甲基安非他命）數量都僅有1 兩、2 兩，
    伊於偵查中所為前開證詞，係指被告每次向伊詢問毒品價格
    的數量，非指伊所交付予被告之毒品數量等語（見原審卷第
    87頁、第88頁）。佐以警方監錄、監譯蘇俊豪所持用門號00
    00000000號手機，與被告所持用門號0000000000號手機之通
    話內容顯示，被告固曾分別於93年7 月17日晚間6 時23分許
    、93年7 月18日晚間0 時16分許、93年7 月22日12時55 分
    許致電蘇俊豪，要蘇俊豪提供伊甲基安非他命樣品（即監聽
    譯文中所稱「版仔」，見原審卷第85、86頁，下同），或向
    蘇俊豪探詢有無1 公斤（即監聽譯文中所稱「大粒的」）、
    500 公克（即監聽譯文中所稱「半的」）之甲基安非他命（
    以上譯文見偵卷第57至61頁），惟蘇俊豪於電話中即告知被
    告伊當時沒有貨可提供，此亦有上開監聽譯文在卷可按，此
    後復無任何通話內容或其他證據足資證明，蘇俊豪確曾交付
    數量1 公斤或500 公克之甲基安非他命予被告；自難僅憑前
    開通訊監察譯文內容，及證人蘇俊豪上開偵查中之證詞，遽
    以推認被告有販入數量不少之甲基安非他命供販賣之犯行。
  (四)另被告之女友郭美莉於93年8 月2 日固曾撥打被告所持用之
    門號0000000000號手機與被告聯繫，並於通話中跟被告說：
    綽號「黑仔」之人要拿「東西」，但不要拿與上次相同的「
    那個」，且已把錢交給郭美莉云云（見偵卷第61頁監聽譯文
    ），然而由上開通話內容並無從推知「黑仔」究係向被告購
    買何物？「黑仔」所交付之金錢究係購買毒品之對價，或因
    其他原因支付予郭美莉之金錢？卷內復無其他證據足以佐證
    被告有何與「黑仔」買賣甲基安非他命之情事，是僅憑上開
    監聽內容之對話，亦不足以認定被告有何販賣甲基安非他命
    之犯行。
  (五)被告於93年7 月17日凌晨0 時29分許打電話給證人蘇俊豪時
    ，有告訴證人蘇俊豪「大用的一用」（即一公斤甲基安非他
    命，見原審卷第86頁）、「人家要過來了」等語（見偵卷第
    59頁），惟證人蘇俊豪於原審時已作證稱：後來被告沒有帶
    人來等語（見原審卷第86頁），亦無證據證明於該次通話結
    束後，被告有帶人與蘇俊豪交易甲基安非他命，自無從憑該
    監聽譯文，逕認被告有販賣毒品之犯行。
  (六)至於93年8 月27日在被告位於高雄市前鎮區鎮昌5 巷17 號
    住處，所查扣之甲基安非他命結晶半成品及酒精燈、研磨機
    、塑膠容器、瓦斯噴槍、瓦斯瓶等工具，經送檢驗，其中甲
    基安非他命結晶半成品（即液態結晶甲基安非他命）、酒精
    燈、研磨機、塑膠容器均含甲基安非他命陽性反應，固有高
    雄醫學大學附設中和紀念醫院93年11月23日編號0000-000號
    、0000-000號、0000-000號、0000-000號（見偵卷第88頁、
    第92頁、第93頁、第94頁）。被告則否認上開物品均係伊所
    有，並辯稱：是由一名綽號「陳仔」之男子在案發前以皮箱
    裝盛上開物品，拿到伊住處寄放，而在為警查獲前，伊全然
    不知箱子裡裝的是什麼東西等語（見原審卷第98頁）。且證
    人即被告之胞姐陳麗君亦證稱：伊自93年6 月20日起因受腳
    傷，而返家（即高雄市前鎮區鎮昌5 巷17號）與被告同住，
    …伊住在家裡時，有人寄放一箱東西，放在客廳門邊，被告
    說那是別人寄放的東西，那個箱子的寬度約15吋，高度約20
    幾公分，…伊約係在被告被抓之前10多天左右在家中看到那
    個箱子，…箱子係擺在客廳門邊，一眼即可看見之處等語（
    見原審卷第90頁、第91頁）。另被告之女友郭美莉於警詢中
    亦陳稱：警方所查獲之甲基安非他命半成品結晶半瓶及製造
    甲基安非他命之工具1 批，均係被告綽號「陳仔」之友人所
    寄放等語（見同上警卷第13頁），被告前揭辯詞核與郭美莉
    、證人陳麗君所述情節，大致相符。又被告平日即有施用第
    一、二級毒品之犯行，此有前開濫用藥物尿液檢驗報告1 紙
    在卷可查，被告倘事先知悉上開箱子內置有甲基安非他命半
    成品及製造工具，其為免遭人發覺，衡情必將上開箱子妥為
    隱藏保管，而無任由該箱子隨意放置於客廳門邊明顯之處，
    足見被告所辯：上開置放毒品之皮箱非其所有等語，應屬可
    採。
  (七)另警方於前揭時地所查獲之9700元現金，被告亦否認係販毒
    所得，並辯稱：該筆現金係伊向胞姐支借之生活費等語。而
    證人陳麗君亦證稱：伊於被告被抓的前一天（即93年8 月26
    日）晚上10時許，曾拿了1 萬元予被告偕其女友購置衣服、
    鞋子，…被告於同日晚間12時之前回家時，因未見有喜歡的
    物品，故他僅買一些泡麵、零食回家等語（見原審卷第90頁
    ），足見被告所辯核與證人證詞相符，卷內復查無其他積極
    證據足證上開現金係被告販毒所得，自難認上開扣得之現金
    為被告販賣第二級毒品所得之款項。
  (八)末查，警方於93年8 月27日在被告住處所查獲之甲基安非他
    命3 包（含空包裝袋，驗前毛重4.8 公克、驗後毛重4.7 公
    克，見偵卷第86頁，高雄醫學大學附設中和紀念醫院93年11
    月23日編號0000-000號檢驗報告）、海洛因1 包（驗後淨重
    0. 22 公克，空包裝重0.34公克，見偵卷第73頁，法務部調
    查局93年11月9 日調科壹字第220018412 號鑑定通知書）均
    係供被告自己施用，亦據被告供承在卷（見原審卷第98頁）
    。依據Clarke' s Analysis of Drugs and Poisons 一書第
    三版之記述：正常人之海洛因一般劑量為每4 小時施用1 至
    10毫克（純品），其最低致死劑量為200 毫克（若單次使用
    超過此劑量即有致命之可能性）；甲基安非他命每日正常使
    用劑量從2.5 至25毫克之間，其最低致死劑量為1 公克，惟
    久用成癮者對該等藥物產生耐藥性，其程度因個人體質、使
    用頻率與接觸時間之長短而異，可使其致死劑量增至數倍或
    10倍以上，有行政院衛生署管制藥品管理局93年10月1 日管
    檢字第0930009353號函在卷可佐（見原審卷第106 頁），是
    以衡諸前揭標準，本件被告所持有之甲基安非他命3 包，驗
    後含空包裝袋總重僅4.7 公克，於扣除空包裝袋重量後，每
    包內容毒品之純度劑量與吸毒者之施用劑量尚無顯不相當之
    處，故無從據此逕認被告有何持有顯不相當劑量之分裝甲基
    安非他命以供販賣之情事存在。
五、綜上所述，足證被告辯稱伊係向蘇俊豪佯稱有人欲購買毒品
    ，亟需樣品供買家試貨，以免費取得甲基安非他命等情，尚
    屬非虛，而證人蘇俊豪於偵查中所為證詞既係出於臆測，復
    與其於原審審理中所為證述不符，已非可採。故自無從僅憑
    被告與蘇俊豪間之電話通話內容，即推認被告有何販賣第二
    級毒品甲基安非他命之犯行。此外，復查無其他積極證據足
    資證明被告有何販賣第二級毒品犯行，本件既不能證明被告
    販賣第二級毒品，依前開最高法院判例意旨自應為無罪判決
    之諭知。
六、原審因而以不能證明被告犯罪，而為被告無罪之諭知，核無
    違誤；檢察官指摘原判決不當，為無理由，應予駁回。
據上論斷，應依刑事訴訟法第368條，判決如主文。
本案經檢察官林應華到庭執行職務。
中    華    民    國    95    年    6     月    7     日
                  刑事第八庭    審判長法  官  李炫德
                                      法  官  蔡國卿
                                      法  官  李淑惠
以上正本證明與原本無異。
如不服本判決應於收受本判決後10日內向本院提出上訴書狀，其
未敘述上訴理由者，並得於提起上訴後10日內向本院補提理由書
狀（均須按他造當事人之人數附繕本）「切勿逕送上級法院」。
中    華    民    國    95    年    6     月    7     日
                                      書記官  盧雅婷


司法院資訊處製作；財團法人民間司法改革基金會備份。
